臺灣臺中地方法院民事判決
110年度訴字第1873號
原      告  林柏志    住○○市○○區○○路0段00巷00弄00                          號0樓

被      告  許智雅  
上列當事人間因偽造有價證券等案件，原告提起附帶民事訴訟請
求侵權行為損害賠償事件，經本院刑事庭裁定移送前來（109年
度附民字第1026號），本院於民國110年10月28日言詞辯論終結
，判決如下：
    主      文
被告應給付原告新臺幣參萬元，及自民國一百零九年十二月六日
起至清償日止，按週年利率百分之五計算之利息。
原告其餘之訴駁回。
本判決原告勝訴部分得假執行。
原告其餘假執行之聲請駁回。
    事實及理由
壹、程序部分：
一、按原告於判決確定前，得撤回訴之全部或一部，但被告已為
    本案之言詞辯論者，應得其同意，民事訴訟法第262條第1 
    項定有明文。本件原告於民國110年10月28日言詞辯論期日
    當庭撤回對被告偽造有價證券及行使偽造有價證券部分之起
    訴（參本院卷第99頁），因被告未曾為本案之言詞辯論，揆
    諸前開規定，應予准許。
二、被告經合法通知，未於言詞辯論期日到場，核並無民事訴訟
    法第386 條所列各款情形，爰依原告之聲請，由其一造辯論
    而為判決。 
貳、實體部分：
一、原告主張：兩造原為夫妻，為維持婚姻關係，將原告所有臺
    中市○○區○○路段000地號土地、新高段713地號土地及其上新
    高段657號建物（門牌號碼：臺中市○○區○○路0段00巷00弄00
    號2樓4室，下合稱系爭房地），設定抵押權予被告，後被告
    持以原告名義所開立面額新臺幣（下同）150萬元之本票1張
    ，向本院聲請拍賣抵押物，經本院裁定准予強制執行，而於
    107年12月26日由訴外人許瓊文拍定，詎被告為繼續使用系
    爭房地，竟於不詳時間、地點，冒簽原告署押及盜蓋原告印
    文於104年12月31日房屋租賃契約書（下稱系爭契約）上，
    而於許瓊文向被告所提起本院108年度訴字第1113號遷讓房
    屋事件（下稱前案）審理中提出，欲證明系爭房地係由原告
    出租被告使用，是被告偽造原告署名及印文於系爭契約，侵
    害原告人格法益重大，且已嚴重破壞原告於社會上之經濟、
    信用。為此，爰依民法第18條第2項、第19條、第195條第1
    項前段之規定，請求被告賠償慰撫金10萬元等語。並聲明：
    （一）被告應給付原告10萬元，及自起訴狀繕本送達翌日起
    至清償日止，按週年利率百分之5 計算之利息。（二）願供
    擔保，請准宣告假執行。
二、被告則以：原告自被告身上偷拐搶騙大額金錢，現全盤否認
    自己簽過的資料與向被告借貸之金錢，欲再自被告身上撈錢
    ，又無任何具體證據證明被告有罪等語資為抗辯。並聲明：
    原告之訴駁回。
三、得心證之理由：
(一)按刑事判決所認定之事實，於獨立之民事訴訟，固無拘束力
    ，惟民事法院就當事人主張之該事實，及其所聲明之證據，
    仍應自行調查斟酌，決定取捨，不能概予抹煞（最高法院69
    年台上字第2674號裁判意旨參照）。經查：被告因本件偽造
    文書案件經本院刑事庭以109年度訴字第2428號判決被告犯
    刑法第216條、第210條之行使偽造私文書罪，處有期徒刑6
    月在案等情，業經本院依職權調取上開刑事卷宗核閱無訛，
    復有該刑事判決附卷可憑（參本院卷第15至27頁）。被告雖
    辯稱系爭租約係原告所簽立，惟其亦於前案坦稱：系爭房地
    於查封時，被告在場卻未向執行人員告知有系爭契約存在，
    亦未提出系爭契約，直至系爭房地遭拍定後，經拍定人許瓊
    文提起遷讓房屋訴訟，被告始於前案審理時始提出系爭契約
    （參臺灣臺中地方檢察署108年度他字第4343號偵查卷第107
    頁），被告所為顯與一般捍衛自己權利之情相違；且系爭契
    約租期長達50年，租金卻係1次給付，亦與常理不符；此外
    ，被告對於簽立系爭契約原因，究係為與原告結婚或要求給
    被告保障，給付租金方式究係一次付清或以借款抵付，陳述
    前後不一且矛盾，亦均無可採。原告主張之前開事實，應堪
    採信。
(二)再按人格權受侵害時，以法律有特別規定者為限，得請求損
    害賠償或慰撫金。姓名權受侵害者，得請求法院除去其侵害
    ，並得請求損害賠償。不法侵害他人之身體、健康、名譽、
    自由、信用、隱私、貞操，或不法侵害其他人格法益而情節
    重大者，被害人雖非財產上之損害，亦得請求賠償相當之金
    額。民法第18條第2項、第19條、第195條第1項前段分別定
    有明文。而姓名權為使用自己姓名之權利，以姓名為個人之
    標誌及與他人區別之表徵，依民法第19條立法理由，姓名權
    屬人格權，再參照88年4月21日民法第195條第1項修正立法
    理由：該條項係為配合民法第18條而設，原條文採列舉主義
    ，惟人格權為抽象法律概念，其內容與範圍，每隨時間、地
    區及社會情況之變遷有所不同，立法上自不宜限制過嚴，否
    則受害者將無法獲得非財產上之損害賠償，有失情法之平；
    反之，如過於寬泛，則易啟人民好訟之風，亦非國家社會之
    福，原條文列舉規定人格權之範圍，僅為身體、健康、名譽
    、自由四權；揆諸現代法律思潮，似嫌過窄，爰斟酌我國傳
    統之道德觀念，擴張其範圍，及於信用、隱私、貞操等之侵
    害，並增訂「不法侵害其他人格法益而情節重大」等文字，
    俾免掛漏並杜浮濫等語。足見姓名遭冒用或不當使用，要屬
    姓名權及人格權之侵害，受害者除得請求法院除去其侵害或
    回復原狀外，並得依民法第195條第1項規定，請求精神慰撫
    金。被告冒用原告名義簽立系爭契約並提出，破壞原告之社
    經地位及交易信用，且構成刑事犯罪，堪認侵害原告人格法
    益而情節重大，原告主張依前開規定，請求被告賠償非財產
    上之損害，當屬有據。
(三)則按慰藉金之賠償，其核給之標準固與財產上損害之計算不
    同，然非不可斟酌雙方身分資力與加害程度，及其他各種情
    形核定相當之數額（最高法院51年台上字第223號裁判意旨
    參照），是以慰藉金之多寡，應斟酌雙方之身分、地位、資
    力與加害之程度及其他各種情形核定相當之數額。其金額是
    否相當，自應依實際加害情形與被害人所受之痛苦及雙方之
    身分、地位、經濟狀況等關係決定之（最高法院85年度台上
    字第460號判決意旨參照）。爰審酌原告國中畢業，現因案
    入監執行，名下有汽車1輛；被告五專畢業，無業，名下有
    土地及投資多筆等情，業經兩造陳明在卷，並有本院依職權
    調取兩造之稅務電子閘門財產所得調件明細表附卷可憑，佐
    以被告係以此欲達到無庸遷出系爭房地之目的，事後不曾向
    原告道歉，未見悔意，及兩造上開身分、地位、智識程度、
    經濟狀況等一切情狀，認原告請求之精神慰撫金以3萬元為
    適當。逾此數額之請求，為無理由。
(四)復按給付無確定期限者，債務人於債權人得請求給付時，經
    其催告而未為給付，自受催告時起，負遲延責任。其經債權
    人起訴而送達訴狀，或依督促程序送達支付命令，或為其他
    相類之行為者，與催告有同一之效力；遲延之債務，以支付
    金錢為標的者，債權人得請求依法定利率計算之遲延利息；
    應付利息之債務，其利率未經約定，亦無法律可據者，週年
    利率為百分之5；民法第229條第2項、第233第1項前段、第2
    03條分別定有明文。本件原告對被告之侵權行為債權，核屬
    無確定期限之給付，又未約定利率，既經原告提起民事訴訟
    ，且被告迄未給付，當應負遲延責任，原告併請求自起訴狀
    繕本送達翌日即109年12月6日（參附民卷第9頁）起至清償
    日止，按週年利率百分之5計算之利息，於法有據，亦應予
    准許。
四、綜上所述，原告依侵權行為之規定，請求被告給付3萬元，
    及自起訴狀繕本送達翌日即109年12月6日起至清償日止，按
    週年利率百分之5計算之利息，為有理由，應予准許。逾此
    範圍之請求，則屬無據，不應准許。
五、原告陳明願供擔保請准宣告假執行，就原告勝訴部分，所命
    給付之金額未逾50萬元，應依職權宣告假執行，至原告敗訴
    部分，假執行之聲請失所附麗，應予駁回。
六、本件事證已臻明確，兩造其餘之攻擊防禦方法及所提之證據
    ，經本院審酌後，認與判決結果不生影響，爰毋庸一一論述
    ，併此敘明。
七、本件為附帶民事訴訟，無須繳納裁判費，且兩造於訴訟程序
    中，亦無其他訴訟費用之支出，爰不併為訴訟費用之諭知。
中　　華　　民　　國　　110 　年　　11　　月　　25　　日
                  民事第四庭          法  官  蔡家瑜
以上正本係照原本作成。　　　　　　　　　
如對本判決上訴，須於判決送達後20日內向本院提出上訴狀。如
委任律師提起上訴者，應一併繳納上訴審裁判費。
中　　華　　民　　國　　110 　年　　11　　月　　25　　日
                                      書記官  蔡秀貞